臺灣高等法院刑事裁定
109年度抗字第85號
抗  告  人    
即  受刑人  洪廣軒

                    籍設新北市○○區○○○街00巷0弄0○0                      號（現於法務部○○○○○○○執行中）
上列抗告人即受刑人因聲請定其應執行刑案件，不服臺灣臺北地
方法院中華民國108年12月19日裁定（108年度聲字第2606號），
提起抗告，本院裁定如下：
    主  文
抗告駁回。
    理  由
一、原裁定意旨略以：抗告人即受刑人洪廣軒（下稱抗告人）因
    犯毒品危害防制條例等案件，先後經判決確定，固然其所犯
    原裁定附表編號1號罪所處之刑，為不得易科罰金，其餘部
    分則受得易科罰金之刑（原裁定誤載為不得易科罰金之刑，
    應予更正）。惟抗告人具狀請求檢察官聲請定應執行刑，有
    「臺灣臺北地方檢察署依102年1月23日修正之刑法第50條調
    查受刑人是否聲請定應執行刑調查表」在卷可稽（臺灣臺北
    地方檢察署108年度執聲字第2146號卷參照），檢察官據以
    為本案聲請，於法並無不合，應依刑法第50條第2項、第51
    條第5款規定，定其應執行之刑。爰依刑事訴訟法第477條第
    1項、刑法第53條、第51條第5款，裁定抗告人因犯如原裁定
    附表所示各罪所處之刑，應執行有期徒刑1年5月等語。
二、抗告意旨略以：刑事審判旨在實現刑罰權分配的正義，故法
    院對有罰被告之科刑，應符合罰刑相當原則，使輕重得宜、
    罰當其罰，以契合社會之法律感情，此於定應執行刑上亦有
    其適用，各級法院在定應執行刑時，應考量人之生命有限，
    如以實質累加之方式定應執行刑，則處罰之刑度將超過其不
    法之內涵，而違反了罪責原則，故罪刑相當原則在多數犯罪
    定刑之情形時，應要有責任遞減原則之適用，方符法律之正
    義。又法律上屬於自由裁量之事項，並非概無律法拘束，法
    院就自由裁量權之行使，除不得逾越法律所規定範圍之外部
    性界限外，尚應受比例原則、公平正義原則之規範，謹守法
    律秩序之理念，體察法律之規範目的，使其結果實質相當，
    俾與立法本旨相契合，蓋因我國前乃採寬嚴並進之行事政策
    ，期以有效壓制犯罪，維護社會秩序，另一方面對於危害社
    會較輕微之犯罪或有改善可能之犯罪，則採取較輕微緩和之
    行事政策，不採傳統刑罰應報主義之觀念，而著重在矯治與
    教化之功能。本件抗告人係於短時間犯多次施用毒品，顯見
    抗告人有濫用毒品傾向，犯罪情節尚非重大，所生危害實以
    自戕、自殘自己身心健康為主，對於其他生命、身體、安全
    等法益尚無明顯而重大之實害，故應著重矯治與教化，而非
    科以重罰，而以近乎實質累加之定刑裁定。綜上所述，原裁
    定應執行刑之遞減不符罪責原則及比例原則甚明，懇請撤銷
    原裁定，重新給予適當適法之裁定。而抗告人所犯原裁定附
    表編號1、2所示之罪由臺灣新北地方法院定應執行有期徒刑
    1年，請依刑事訴訟法第477條第1項規定定應執行刑裁定等
    語。
三、按裁判確定前犯數罪者，併合處罰之。但有下列情形之一者
    ，不在此限：一、得易科罰金之罪與不得易科罰金之罪。二
    、得易科罰金之罪與不得易服社會勞動之罪。三、得易服社
    會勞動之罪與不得易科罰金之罪。四、得易服社會勞動之罪
    與不得易服社會勞動之罪。前項但書情形，受刑人請求檢察
    官聲請定應執行刑者，依第51條規定定之；數罪併罰有二裁
    判以上者，應依刑法第51條之規定定其應執行之刑；又宣告
    多數有期徒刑者，於各刑中之最長期以上，各刑合併之刑期
    以下，定其刑期，但不得逾30年，刑法第50條、第53條、第
    51條第5款分別定有明文。次按數罪併罰之定其應執行之刑
    ，本係基於刑罰經濟與責罰相當之考量，所為一新刑罰之宣
    告，並非給予受刑人不當利益，法院於審酌個案具體情節，
    裁量定應執行之刑時，除應嚴格遵守刑法第51條各款或刑事
    訴訟法第370條第3項等所定之方法或範圍（即法律之外部性
    界限）外，其所定之執行刑，祗須在不逸脫外部性界限範圍
    內為衡酌，而無全然喪失權衡意義或其裁量行使顯然有違比
    例原則之裁量權濫用之例外情形，並不悖於定應執行刑之恤
    刑目的者，即無違裁量權之內部性界限。
四、經查：抗告人所犯如原裁定附表所示各罪，分別經法院判處
    如原裁定附表所示罪刑確定，各罪犯罪時間均在最早確定之
    編號1所示判決確定日之前，且其中原裁定附表編號1、2所
    示罪刑，曾經臺灣新北地方法院以108年度聲字第4462號裁
    定定其應執行之刑為有期徒刑1年確定等情，有上開裁定書
    、如原裁定附表所示判決書及本院被告前案紀錄表附卷可稽
    ，經抗告人請求檢察官聲請合併定應執行刑，原審法院本其
    職權，裁定本件定應執行刑為有期徒刑1年5月，係於各刑中
    之最長期（有期徒刑9月）以上、各刑合併之刑期（有期徒
    刑1年9月）以下，經核並未逾越刑法第51條第5款之界限，
    且未逾越前定之執行刑與其餘宣告刑合計之總數；另審酌抗
    告人所犯如原裁定附表所示之各罪，均為施用第一、二級毒
    品罪，其多次施用行為對於危害社會法益之加重效應固然非
    重，惟其陸續犯前揭施用毒品罪，足徵其毒癮之重，持續漠
    視法令禁制，是以本院綜衡卷存事證及抗告人所犯數罪類型
    、次數、各罪之侵害法益、個別罪質內容、各罪犯罪情節、
    對其犯罪應予之整體評價等一切情狀，因認原審法院所定執
    行刑，已屬適度減輕抗告人之刑期，其所定應執行刑並未逾
    越法律所規定之範圍，亦無明顯過重而違背比例原則或公平
    正義之情形，與刑罰經濟、刑法定應執行刑之恤刑考量等法
    律規範目的均無違背，核屬原審法院定刑職權之適法行使，
    於法並無違誤。綜上所述，抗告人執前詞提起抗告，指摘原
    裁定不當，為無理由，應予駁回。
五、據上論斷，應依刑事訴訟法第412條，裁定如主文。 
中　　華　　民　　國　　109 　年　　1 　　月　　21　　日
                  刑事第十八庭  審判長法  官  吳炳桂
                                      法  官  何俏美
                                      法  官  葉乃瑋
以上正本證明與原本無異。
如不服本裁定，應於收受送達後五日內向本院提出抗告狀。
                                      書記官  程欣怡
中　　華　　民　　國　　109 　年　　1 　　月　　21　　日